【裁判字號】    98,上訴,3295
【裁判日期】    980826
【裁判案由】    毒品危害防制條例
【裁判全文】
臺灣高等法院刑事判決                98年度上訴字第3295號
    上  訴  人
    即  被  告  甲○○
上列上訴人因毒品危害防制條例案件，不服臺灣臺北地方法院98
年度訴字第458號，中華民國98年7月23日第一審判決（起訴案號
：臺灣臺北地方法院檢察署97年度偵字第25825號）， 提起上訴
，本院判決如下：
    主  文
上訴駁回。
    理  由
一、按不服地方法院之第一審判決而上訴者，應向管轄第二審之
    高等法院為之。上訴書狀應敘述具體理由。上訴書狀未敘述
    上訴理由者，應於上訴期間屆滿後20日內補提理由書於原審
    法院，逾期未補提者，原審法院應定期間先命補正。第二審
    法院認為上訴書狀未敘述理由或上訴有第362 條前段之情形
    者，應以判決駁回之。但其情形可以補正而未經原審法院命
    其補正者，審判長應定期間先命補正。刑事訴訟法第361 條
    、第367 條，分別定有明文。所謂不服第一審判決之具體理
    由，必係依據卷內既有訴訟資料或提出新事證，指摘或表明
    第一審判決有何採證認事、用法或量刑等足以影響判決本旨
    之不當或違法，而構成應予撤銷之具體事由，始克當之（例
    如：依憑證據法則具體指出所採證據何以不具證據能力，或
    依憑卷證資料，明確指出所為證據證明力之判斷如何違背經
    驗、論理法則）；倘僅泛言原判決認定事實錯誤、違背法令
    、量刑失之過重或輕縱，而未依上揭意旨指出具體事由，或
    形式上雖已指出具體事由，然該事由縱使屬實，亦不足以認
    為原判決有何不當或違法者（例如：對不具有調查必要性之
    證據，法院未依聲請調查亦未說明理由，或援用證據不當，
    但除去該證據仍應為同一事實之認定），皆難謂係具體理由
    ，俾與第二審上訴制度旨在請求第二審法院撤銷、變更第一
    審不當或違法之判決，以實現個案救濟之立法目的相契合，
    並節制濫行上訴（最高法院97年度臺上字第892 號判決參照
    ）。是以上訴人之上訴書狀或補提之上訴理由書，雖有敘述
    上訴理由，惟並未具體敘述第一審判決有上述違法、不當情
    形，即與未敘述具體理由無異，其所為上訴，即不符合上訴
    之法定要件。
二、又刑事審判旨在實現刑罰權之分配的正義，故法院對有罪被
    告之科刑，應符合罪刑相當之原則，使輕重得宜，罰當其罪
    ，以契合社會之法律感情，此所以刑法第57條明定科刑時應
    審酌一切情狀，尤應注意該條所列10款事項以為科刑輕重之
    標準，俾使法院就個案之量刑，能斟酌至當。而「量刑輕重
    係屬事實審法院得依職權自由裁量之事項，苟已斟酌刑法第
    57條各款所列情狀而未逾越法定刑度，不得遽指為違法」（
    最高法院72年度臺上字第6696號判例參照）。
三、經查：本件原判決依上訴人即被告甲○○於警詢、偵查及原
    審理時均坦承不諱，並有為警查獲如附表編號A1至A6所示黃
    色圓形藥錠11包共111 顆、紫紅色藥錠12包共72顆、橙色圓
    形藥錠4包共32顆、暗紅色圓形藥錠1包共10顆、草綠色圓形
    藥錠1包共8 顆及藍色圓形藥錠1包共1顆，合計共30包、240
    顆及附表編號B1至B143所示白色細晶體143 小包扣案可憑。
    上開240 顆藥錠經臺北市政府警察局中山分局採取初步檢驗
    結果，總淨重80.6公克，經以聯勤204廠製造之煙毒品檢驗A
    包試劑初步檢驗結果，呈甲基安非他命反應，並由該分局將
    上開藥錠240顆、白色細晶體143包分別予以編號01、02後送
    請內政部警政署刑事警察局鑑定，經刑事警察局鑑識科檢視
    上開送鑑證物編號01疑似MDMA藥錠共240 顆（淨重80.6公克
    ），計有6 種型態，分別予以編號A1至A6，送鑑證物編號02
    疑似K他命143 包（總毛重135.85公克，總淨重97.24公克）
    ，分別予以編號B1至B143，經以氣相層析/ 質譜儀法、核磁
    共振分析法鑑定結果，編號A1經檢視均為黃色圓形藥錠，外
    觀型態均相似，總淨重42.91公克，隨機抽取3顆磨混共取1.
    15 公克鑑定用罄，總餘41.76公克，檢出第二級毒品甲基安
    非他命，測得甲基安非他命純度約20％，驗前總純質淨重約
    8.58公克；編號A2經檢視均為紫紅色圓形藥錠，外觀型態均
    相似，總淨重22.14公克，隨機抽取3顆磨混共取0.82公克鑑
    定用罄，總餘21.32公克，檢出第三級毒品PMMA 成分，測得
    PMMA純度44%，驗前總純質淨重9.74公克；編號A3 經檢視均
    為橙色圓形藥錠，外觀型態均相似，總淨重10.22 公克，隨
    即抽取3顆磨混共取0.94公克鑑定用罄，總餘9.28 公克，檢
    出第二級毒品甲基安非他命成分，測得甲基安非他命純度約
    19%，驗前總純質淨重約1.94公克；編號A4 經檢視均為暗紅
    色圓形藥錠，外觀型態均相似，總紐重2.98公克，隨機抽取
    3顆磨混共取0.89公克鑑定用罄，總餘2.09 公克，檢出第二
    級毒品MDMA、微量第二級毒品 MDA、微量第二級毒品甲基安
    非他命及微量第三級毒品2C-B等成分；編號A5經檢視均為草
    綠色圓形藥錠，外觀型態均相似，總淨重2.33公克，隨機抽
    取3顆磨混共取0.86 公克鑑定用罄，總餘1.47公克，檢出第
    三級毒品PMMA成分；編號A6經檢視為藍色圓形藥錠1 顆，淨
    重0.25克，磨混取0.14公克鑑定用罄，餘0.11公克，檢出第
    二級毒品MDMA、第三級毒品愷他命等成分；編號B1至B143經
    檢視均為白色細晶體，外觀型態均相似，驗前總毛重141.91
    公克，包裝塑膠袋總重約30.03公克，隨機抽取編號B1取0.0
    8 公克鑑定用罄，餘0.72公克，檢出第三級毒品愷他命成分
    ，純度約96％，依據抽測純度值，推估編號B1至B143均含愷
    他命之驗前總純質淨重約107.40公克，此有臺北市政府警察
    局中山分局查獲涉嫌毒品危害防制條例初步鑑驗報告書、扣
    案物品照片（見偵查卷第27、28頁）及內政部警政署刑事警
    察局97年12月17日刑鑑字第0970179045號鑑定書各1 份附卷
    可稽（見偵查卷第27頁、第29頁、第78至79頁）。而被告尿
    液經檢驗結果，呈安非他命類、鴉片類及MDMA陰性反應，且
    臺北市政府警察局中山分局移送被告涉犯施用第二級毒品部
    分，並經臺灣臺北地方法院檢察署檢察官於97年12月15日以
    97年度毒偵字第3730號為不起訴處分確定，此有該不起訴處
    分書在卷可憑。是被告自白非法持有第二級毒品，預備供己
    施用乙節，核與事實相符，犯行洵堪認定。並審酌被告前科
    犯行，認其犯後未遠離毒品，顯不知悛悔，又毒品之流通及
    持有，包害國人身心健康及社會秩序，已為國法所嚴禁，被
    告漠視法令禁制，恣意持有數量非微之甲基安非他命、MDMA
    、MDA 等第二級毒品，應嚴予非難，兼衡被告具有大專肄業
    之智識程度暨持有毒品擬供己施用之動機、目的，並斟酌被
    告犯罪後坦承持有第二級毒品等一切情狀，量處有期徒刑 1
    年10月。對於扣案如附表編號A1、A3、A4及A6所示之藥錠，
    其內所含第二級毒品甲基安非他命、MDMA、MDA ，不問屬於
    犯人與否，應依毒品危害防制條例第18條第1 項前段規定，
    諭知沒收並銷燬之。上開毒品之外包裝袋共17個，衡情為被
    告所有之物，核其性質係供分裝、防潮、包裹其持有扣案毒
    品所用之物，爰依刑法第38條第1項第2款規定併宣告沒收。
    另對於起訴意旨所認，被告是在不詳時地，經由不詳管道持
    有附表所示含第二、三級毒品甲基安非他命、MDMA、 MDA、
    愷他命、PMMA、2C-B等藥錠240 顆及含第三級毒品愷他命之
    白色細晶體143 包後，竟另行起意圖利售賣，著手於販賣行
    為，而未及賣出，認被告係涉犯毒品危害防制條例第4條第6
    項、第2項、第3項之販賣第二、三級毒品未遂罪嫌，認公訴
    人所舉證據均不足以使法院為被告經由不詳管道持有毒品，
    嗣另起圖利售賣著手販賣行為而未及賣出之販賣第二、三級
    毒品未遂犯行之確信及查無其他積極證據足證被告確有公訴
    人所指上開犯行，此部分本應為被告無罪之諭知。惟公訴人
    所指被告著手販賣第二、三級毒品未遂部分，因無證據足憑
    ，然因販賣第二、三級毒品未遂犯行彼此間具有想像競合之
    裁判上一罪關係（一行為而觸犯販二級及第三級毒品未遂罪
    之想像競合犯，從一重之販賣第二級毒品未遂罪處斷），且
    販賣第二級毒品未遂犯行與本院前載論罪之持有第二級毒品
    之犯行間，具有高低度吸收關係之實質上一罪關係，爰此部
    分不另為無罪之諭知。均已詳敘其所憑證據、認定理由及量
    刑依據。從形式上觀察，原判決並無認定事實錯誤、量刑瑕
    疵或違背法令之情形。上訴人即被告上訴意旨謂被告犯後坦
    承不諱，態度良好，而本件罪名法定刑為2 年以下有期徒刑
    ，被告復符合自首要件，依法減輕其刑，原審仍量刑1 年10
    月刑罰，未免過重，有違「比例原則」云云，惟查，本案原
    審認被告有毒品前科犯行，認其犯後未遠離毒品，顯不知悛
    悔，又毒品之流通及持有，包害國人身心健康及社會秩序，
    已為國法所嚴禁，被告漠視法令禁制，恣意持有數量非微之
    甲基安非他命、MDMA、MDA 等第二級毒品，應嚴予非難，兼
    衡被告具有大專肄業之智識程度暨持有毒品擬供己施用之動
    機、目的，並斟酌被告犯罪後坦承持有第二級毒品等一切情
    狀，並依自首規定減輕其刑，論罪科刑顯已斟酌刑法第57條
    各款所列情狀而未逾越法定刑度，其量刑亦難認有失衡之處
    ，依前開最高法院判例意旨，自不得遽指為違法。本件被告
    上訴理由並未依據卷內既有訴訟資料或提出新事證，指摘或
    表明第一審判決有何採證認事、用法或量刑等足以影響判決
    本旨之不當或違法，而構成應予撤銷之具體事由。依上開說
    明，本件上訴顯無具體理由而不合法定程式應予駁回，並不
    經言詞辯論為之。
據上論斷，應依刑事訴訟法第367條前段、第372條，判決如主文
中    華    民    國    98    年    8    月    26     日
                  刑事第四庭  審判長法  官  陳筱珮
                                    法  官  鄭水銓
                                    法  官  周煙平
以上正本證明與原本無異。
被告不得上訴。
檢察官如不服本判決應於收受送達後10日內向本院提出上訴書狀
，其未敘述上訴之理由者並得於提起上訴後10日內向本院補提理
由書（均須按他造當事人之人數附繕本）「切勿逕送上級法院」
。
                                    書記官  陳秋雄
中    華    民    國    98    年    8     月    27    日


司法院資訊處製作；財團法人民間司法改革基金會備份。
